最高法院刑事判決　　　　　　　　　　　　　　　九十三年度台上字第二一四七號
　　上　 訴　 人　台灣高等法院花蓮分院檢察署檢察官
　　上訴人即被告　乙○○
　　　　　　　　　　　　　（另案在監執行中）
　　被　　　　告　甲○○
　　　　　　　　　　　　　（另案在監執行中）
右上訴人等因被告等殺人案件，不服台灣高等法院花蓮分院中華民國九十三年一月三
十日第二審判決（九十二年度上訴字第二一五號，起訴案號：台灣花蓮地方法院檢察
署九十二年度偵字第五０四號），提起上訴，本院判決如左：
    主  文
原判決撤銷，發回台灣高等法院花蓮分院。
    理  由
本件原判決認定被告甲○○因與綽號「阿雄」之人為賭債問題發生糾紛，經得知「阿
雄」在花蓮縣新城鄉北埔村之卡拉ＯＫ店內出入。乃夥同上訴人即被告乙○○及朱志
祥（第一審法院通緝中），於民國九十二年二月十五日凌晨一時四十分左右，共乘由
乙○○駕駛之ＬＫ｜八七八七號自小客車，至蔣春英經營位在花蓮縣新城鄉○○村○
○街八十七號之「蔣姐店」尋找「阿雄」。甲○○持彼等所有之長刀一把，朱志祥
、乙○○各攜帶球棒一支，一進入「蔣姐店」店內，甲○○、朱志祥、乙○○三人
即基於殺人、毀損共同犯意聯絡，由甲○○持長刀一把、朱志祥、乙○○各持球棒一
支砍殺及揮擊在店內之杜世升、謝文賢、蔡加走等人，乙○○則以球棒猛力揮擊謝文
賢、蔡加走之頭部、身體等部位，隨而乙○○進入廚房、包廂等處一邊尋找「阿雄」
，一邊以球棒將店內之音響、卡拉ＯＫ、碗盤、櫃檯等物砸毀，致不堪使用，足以生
損害於蔣春英，並造成謝文賢受到左腋下切割傷、頭部砍殺傷及骨折、胸部刺傷、左
上臂銳器擦傷、左下肢切刀割傷；杜世升受到頭部挫傷及開放性撕裂傷、頭骨骨折及
上臂割傷等傷害；蔡加走受到頭部割傷、左腕割傷、右拇指割傷合併開放性骨折、身
體割傷之傷害。乙○○並將打斷之球棒一支棄置該地後，三人持前開長刀及球棒各一
支離去。謝文賢經送醫後，於同日凌晨三時八分，因銳器穿刺傷及低容積性休克而不
治死亡。嗣經警於同日凌晨三時許，在花蓮市○○路中硫公園旁攔截而查獲，並在花
蓮縣花蓮市○○路二十二號三樓甲○○所經營之快活林ＫＴＶ扣得前開球棒一支等情
。因認第一審論處被告二人共同殺人罪刑（甲○○為累犯）為無不合，予以維持，駁
回檢察官及甲○○在第二審之上訴，固非無見。
惟查：(一)按刑法第五十五條所謂之牽連犯，必須二個以上之行為有方法與結果之關係
者，始足構成，亦即必須以犯一罪之方法行為犯他罪，或以犯一罪之結果行為犯他罪
，方有牽連關係之可言。本件依原判決之認定，被告二人與朱志祥三人分持長刀及球
棒進入店內，砍殺及揮擊在店內之杜世升、謝文賢、蔡加走等人，隨而乙○○進入廚
房、包廂等處一邊尋找「阿雄」，一邊以球棒將店內之音響、卡拉ＯＫ、碗盤、櫃檯
等物砸毀等情，被告等人初本無以毀損為殺人之手段，且殺人亦非必以毀損為方法，
毀損更非殺人之當然結果，乃原判決認殺人罪與毀損罪間有方法結果之牽連關係，從
一重之殺人罪處斷，於法自屬可議。究竟被告等人係一行為觸犯殺人與毀損二罪之想
像競合犯關係？或為數罪併罰？仍應詳加調查審認。(二)按死刑、無期徒刑不得加重，
為刑法第六十四條第一項、第六十五條第一項所明定。上訴人所犯殺人罪之法定本刑
為死刑、無期徒刑或十年以上有期徒刑，原判決於依累犯規定加重甲○○部分之刑時
，未將死刑及無期徒刑部分除外，併予加重，難謂無適用法則不當之違誤。(三)原判決
事實認定乙○○以球棒猛力揮擊謝文賢、蔡加走之頭部、身體等部位，隨而乙○○進
入廚房、包廂等處，以球棒將店內之音響、卡拉ＯＫ、碗盤、櫃檯等物砸毀等情。理
由內說明依法醫研究所鑑定書及診斷證明書之記載，謝文賢之傷勢五處，均屬刀器造
成之穿刺傷、砍殺傷、刺傷、銳器擦傷及切割傷；而蔡加走受有頭部、左腕及身體割
傷，似均無以球棒重擊頭部所形成之傷勢；而事實僅認定由乙○○毀損音響等物，卻
於理由謂「三人再將店內桌椅翻倒，砸毀音響、卡拉ＯＫ、碗盤、櫃檯等物」，致認
定之事實與理由之說明不符。另依原判決認定之事實，杜世升受到頭部挫傷及開放性
撕裂傷、頭骨骨折等傷害，於理由內說明「甲○○持長刀進門即往被害人杜世升頭部
砍去，並砍傷蔡加走頭部，持刀往謝文賢胸部刺下」、「被害人杜世升更是在被告甲
○○一進大門即受到頭部重創」等情（見原判決第十二頁第四、五行、第七行）。從
杜世升頭部挫傷及開放性撕裂傷、頭骨骨折等傷害觀之，似非甲○○持長刀砍殺杜世
升頭部所造成。原判決認定之事實，與理由之說明不相適合，均有判決理由矛盾之違
法。上訴意旨均執以指摘原判決不當，非無理由，應認有發回更審之原因。
據上論結，應依刑事訴訟法第三百九十七條、第四百零一條，判決如主文。
中　　　華　　　民　　　國　　九十三　　年　　　四　　　月　　二十九　　日
                              最高法院刑事第六庭
                                  審判長法官  吳　雄　銘
                                        法官  池　啟　明
                                        法官  石　木　欽
                                        法官  郭　毓　洲
                                        法官  吳　三　龍
      右正本證明與原本無異
                                              書  記  官
中　　　華　　　民　　　國　　九十三　　年　　　五　　　月　　　四　　　日
                                                                        Ｋ
